臺灣高等法院刑事判決　　　　　　　　　　　　　九十二年度上訴字第三七一一號
　　上　訴　人　臺灣板橋地方法院檢察署檢察官
　　被　　　告　乙○○
　　　　　　　　丙○○
　　右二人共同
　　指定辯護人　本院公設辯護人　甲○○
右上訴人因被告違反毒品危害防制條例案件，不服臺灣板橋地方法院九十一年度訴字
第一九七八號，中華民國九十二年八月二十日第一審判決（起訴案號：臺灣板橋地方
法院檢察署九十年度偵字第一八二八三號、第一０七七四號及九十一年度偵字第一六
一六號），提起上訴，本院判決如左：
    主  文
原判決關於乙○○及丙○○被訴違反毒品危害防制條例部分均撤銷。
乙○○及丙○○被訴違反毒品危害防制條例部分，均免訴。
    理  由
一、公訴意旨略以：被告乙○○、丙○○二人為男女朋友，與李素華（另案審理）共
    組販毒集團，被告乙○○及丙○○二人並共同基於概括犯意，分別於民國（下同
    ）九十年六月二十一日凌晨二時許，在臺北縣土城市○○路二九五巷十六弄二十
    號四樓，意圖販賣而持有第一級毒品海洛因二包（毛重零點八公克）、第二級毒
    品安非他命八包（毛重九十六點八公克）、摻有海洛因之香菸三支、吸食器一組
    、玻璃球一個及分裝袋一百七十二個等物。嗣於九十年十月十七日下午三時三十
    分許，被告丙○○、乙○○及李素華三人，在臺北縣土城市○○路一０八巷七弄
    八號六樓，承上述概括之犯意，共同意圖販賣而持有第一級毒品海洛因五小包（
    毛重七十六點八公克）、第二級毒品安非他命（毛重三十四點一公克）及新臺幣
    （下同）十四萬一千元，經警當場查獲，因認被告乙○○、丙○○共同涉有毒品
    危害防制條例第五條第一項之意圖販賣而持有第一級毒品及同條例第五條第二項
    之意圖販賣而持有第二級毒品等罪嫌。
二、按犯罪事實應依證據認定之，無證據不得認定犯罪事實，刑事訴訟法第一百五十
    四條第二項定有明文。而所謂認定犯罪事實之證據，係指足以認定被告確有犯罪
    行為之積極證據而言，該項證據自須適合於被告犯罪事實之認定，始得採為斷罪
    資料，如未能發現相當證據，或證據不足以證明，自不能以推測或擬制之方法，
    以為裁判之基礎（參照最高法院二十九年上字第三一０五號、四十年臺上字第八
    六號及三十年上字第八一六號判例）。
三、查公訴人據以認定被告乙○○、丙○○涉有右開違反毒品危害防制條例犯行，無
    非係以經警分別於上揭時地自被告乙○○及丙○○住處查獲海洛因、安非他命經
    分別送請內政部警政署刑事警察局及法務部調查局鑑驗結果，均呈陽性反應，有
    各該局鑑驗報告在卷，並有第一級毒品海洛因七六點八公克、第二級安非他命三
    四點一公克、摻有海洛因之香菸三支、吸食器一組、玻璃球一個、分裝袋一百七
    十二個及現金十四萬一千元等扣案等為其論據。訊據被告乙○○及丙○○固供承
    有於九十年六月二十一日凌晨二時許，在右揭臺北縣土城市○○路二九五巷十六
    弄二十號四樓住處為警查獲毒品海洛因二包、安非他命八包及摻有毒品海洛因之
    香煙三支，暨於九十年十月十七日下午一時三十分許，在其所住臺北縣土城市○
    ○路一０八巷七弄八號六樓房間內查獲之毒品海洛因一包等事實，惟均矢口否認
    係意圖販賣而持有毒品海洛因及安非他命之犯行，並均辯稱：該等毒品海洛因及
    安非他命都是要供己施用的，而查獲之分裝袋並非渠等所有，另九十年十月十七
    日係經警在李素華背包及身上查獲毒品海洛因四包、安非他命一包及現金十四萬
    一千元，與渠等無涉，渠等並無販賣毒品海洛因及安非他命之意圖等語。經查：
(一)被告乙○○、丙○○於九十年六月二十一日凌晨零時五分許，在臺北縣土城市○
    ○路二九五巷十六弄二十號四樓住處為警在渠等所住房間內搜獲安非他命三包、
    摻有海洛因之香煙三支，及在被告丙○○身上查獲海洛因及安非他命各二包，又
    在客廳桌上查獲安非他命二包、吸食器一組、玻璃球一個，暨在客廳電視櫃查獲
    分裝袋一百七十二個等情，有搜索扣押證明筆錄在卷可參，而查獲之毒品經分別
    洛因及第二級毒品安非他命之成分，有法務部調查局九十年十月三十日陸（一
    ）字第九０一八０二０三號鑑定通知書及內政部警政署刑事警察局九十年七月十
    八日刑鑑字第一０三五七四號鑑驗通知書各乙份附卷可稽，固堪認被告乙○○及
    丙○○有持有右揭第一級毒品海洛因及第二級毒品安非他命之事實，惟被告乙○
    ○、丙○○自警訊以迄偵審時均否認係意圖販賣而持有系爭毒品海洛因及安非他
    命犯行，而雖經警於上開臺北縣土城市○○路二九五巷十六弄二十號四樓房屋內
    之客廳並查獲分裝袋一百七十二個，然被告乙○○及丙○○均否認該等分裝袋屬
    渠等所有，而查被告二人僅係住居於右揭房屋內之其中一間房間，該房屋內尚有
    其他人住於其內，此據證人鍾菁菁於警訊時供述在卷（見臺灣板橋地方法院檢察
    署九十年度偵字第一０七七四號偵查卷第十八頁背面），且被告二人於九十年六
    月二十一日為警查獲時，當時並查獲黃雅萍、鍾菁菁、劉旭壽、陳文龍及陳文輝
    等人，有搜索扣押證明筆錄在卷可參，另證人Ａ５於警訊時證稱：伊在九十年六
    月十七日傍晚到臺北縣土城市○○路二九五巷十六弄二十號四樓找一個名字叫周
    慶興（綽號阿藏）的男子聊天，期間他有從包包內拿出一把制式九０黑色手槍，
    彈匣內皆裝滿子彈來向伊炫耀，當天也有看見他以海洛因摻在香煙中吸食，伊告
    訴他自己已經改掉了，沒多久看現場越來越多人，伊就離開了等語（見同上偵字
    第一０七七四號偵查卷第九六頁），足見該臺北縣土城市○○路二九五巷十六弄
    二十號四樓房屋並非僅被告乙○○及丙○○二人居住，該客廳並非僅屬被告二人
    專用，已難逕認景於客廳所查獲之分裝袋為被告乙○○或丙○○所有，況查若該
    等分裝袋係被告二人所有並意圖供販賣毒品所用，衡情被告二人又豈有將之任意
    置放於客廳而未妥善藏放之理，而查於右揭時地查獲之毒品海洛因二包，其合計
    淨重零點零五公克，數量微少，顯與一般供販賣之毒品海洛因數量有違，且並經
    警同時查獲摻有毒品海洛因之香煙三支、吸食器一組及玻璃球一個，而被告乙○
    ○因於九十年六月二十一日凌晨四時前九十六小時內，及被告丙○○因自八十九
    年九月間起至九十年十月十七日間施用第二級毒品安非他命犯行，分別經台灣板
    橋地方法院以九十年度板簡字第一九二一號及台灣臺北地方法院以九十一年度上
    易字第一一三０號判處罪刑在案，有各該刑事判決書在卷可參，是被告乙○○及
    丙○○所辯扣案之毒品係供己施用等語，尚非無據，至公訴人雖指述被告乙○○
    及丙○○係意圖販賣而持有右揭毒品海洛因及安非他命，然並未提出何證據以資
    證明被告二人係自何時起意販賣毒品海洛因及安非他命，是尚難以被告二人持有
    右揭毒品海洛因、安非他命及同時為警查獲上揭分裝袋，即遽認被告二人係意圖
    販賣而持有該等毒品海洛因及安非他命。
(二)至經警於九十一年十月十七日下午一時三十分許，除在被告乙○○及丙○○所住
    之臺北縣土城市○○路一０八巷七弄八號六樓房間內查獲毒品海洛因一包外，另
    係在李素華手提包及身上查獲毒品海洛因四包、安非他命一包及現金十四萬一千
    元等情，有搜索扣押筆錄附卷可參，並據李素華供承在卷，而查獲之毒品海洛因
    經送請法務部調查局鑑驗結果，確發現含有第一級毒品海洛因成分，有法務部調
    查局九十年十一月十三日陸（一）字第九０一八九一六六號鑑定通知書乙份在
    卷可稽，李素華雖於其被訴違反毒品危害條例偵查中供稱伊背包內查獲之毒品海
    洛因及安非他命係綽號「小龍」者賣給乙○○及丙○○，而由乙○○暫放在伊背
    包裡，乙○○及丙○○係伊上手，平常伊有向渠二人買毒品云云（見臺灣板橋地
    方法院檢察署九十一年度偵緝字第一二０五號偵查卷九十一年十月三十一日訊問
    筆錄），惟此為被告乙○○及丙○○所否認，被告乙○○於本院調查時並供稱該
    等毒品海洛因四包及安非他命係李素華當天中午在南勢角向「小龍」購買的，當
    時伊亦在場，後來李素華載伊回住處即為警查獲等語（見本院卷第八七頁），而
    李素華於警訊時供稱毒品海洛因及安非他命係一位綽號『阿童』之男子寄放在伊
    這裡的等語（見臺灣板橋地方法院檢察署九十年度偵字第一八二八三號偵查卷第
    二八頁、第二九頁），而於翌日臺灣板橋地方法院檢察署檢察官訊問時亦供稱：
    毒品是伊男友的朋友『阿同』的，與乙○○、丙○○沒有關係等語（見同上偵字
    第一八二八三號偵查卷第五九頁），嗣於原審法院調查時復供稱：毒品海洛因是
    伊當天去向「小龍」買的，而安非他命是伊去找小龍時原本就帶在身上，海洛因
    及安非他命均不是乙○○、丙○○放在伊這裡的，渠等亦不是伊的上手等語（見
    原審卷九十二年四月十四日、九十二年六月三十日訊問筆錄），且查李素華係在
    上開被告二人所住之房間內為警查獲，若該藏放於李素華手提袋及身上之毒品係
    被告二人所有，衡情既已在被告二人房間內，又何有仍藏放於李素華之手提袋及
    身上之理，此李素華於其被訴違反毒品危害條例案件審理中亦迭次供承系爭毒品
    海洛因四包、安非他命一包及現金十四萬一千元係屬其所有等語，並否認有何販
    賣毒品之意圖，而經警於李素華背包及身上內除查獲毒品海洛因及安非他命外，
    亦未查獲何供販賣毒品所用之分裝袋、磅秤及分裝器等物，或已將毒品分裝成供
    販售之小包裝，而李素華確有施用毒品海洛因及安非他命之犯行，此與經警採集
    其尿液檢驗結果相符，有昭信科技顧問股份有限公司濫用藥物陽性檢體檢驗報告
    影本附於該案卷內可稽，而李素華雖經檢察官以其係意圖販售而販入系爭毒品海
    洛因及安非他命，因認其涉有毒品危害防制條例第四條第一項、第二項之販賣第
    一級毒品及第二級毒品等罪嫌，而提起公訴，惟業經台灣板橋地方法院九十二年
    度訴字第第一一一六號判決李素華無罪，檢察官不服提起上訴，復經本院九十二
    年度上訴字第二五四七號駁回確定在案，有各該刑事判決書在卷可參，是李素華
    所稱其向「小龍」購買之毒品海洛因等係供己施用等語，尚非無據，則本件既查
    無何積極證據足資證明李素華係意圖販賣而持有系爭毒品海洛因及安非他命，被
    告乙○○及丙○○又從何與李素華共同意圖販賣而持有系爭毒品海洛因及安非他
    命﹔至經警雖在被告二人房間內另查獲毒品海洛因一包（淨重一點四公克），惟
    查被告二人均有施用毒品海洛因之惡習，且並未經警於該房間內查獲何供販賣毒
    品所用之分裝袋、磅秤及分裝器等物，亦未查獲何已分裝供販賣之毒品，自亦難
    認被告乙○○及丙○○係意圖販賣而持有該包毒品海洛因。
    綜上所述，本件既查無何積極證據足資證明被告乙○○及丙○○係意圖販賣而持
    有上揭毒品海洛因及安非他命，是被告乙○○及丙○○所辯系爭毒品海洛因及安
    非他命係供己施用，並無供販賣之意圖等語，應堪採信，被告二人應係意圖施用
    而持有系爭毒品海洛因及安非他命。
四、按案件曾經判決確定者，應諭知免訴之判決，刑事訴訟法第三百零二條第一款定
    有明文，此項原則關於實質上一罪或裁判上一罪，均有其適用（參照最高法院四
    十九年臺非字第二十號判例）。查被告乙○○因自九十年十月十二日起至九十年
    十月十七日止，在臺北縣土城市○○路一０八巷七弄八號六樓連續多次施用第一
    級毒品海洛因，此施用毒品海洛因犯行業經台灣板橋地方法院於九十一年五月三
    十一日以九十一年度訴字第八二一號判決判處有期徒刑八月確定，又因於九十年
    六月二十一日凌晨四時許為警採尿前九十六小時內某時施用第二級毒品安非他命
    ，經該院板橋簡易庭於九十年十二月十四日以九十年度板簡字第一九二一號判決
    判處有期徒刑六月，如易科罰金以三百元折算一日確定；又被告丙○○於九十年
    十月十七日在臺北縣土城市○○路一０八巷七弄八號六樓施用第一級毒品海洛因
    之犯行，亦經該院板橋簡易庭於九十一年三月十二日以九十一年度板簡字第一五
    九號判決判處有期徒刑六月，如易科罰金以三百元折算一日確定，又自八十九年
    九月間起至九十年十月十七日止，在臺北縣土城市○○路二九五巷十六弄二十號
    四樓等處連續多次施用第二級毒品安非他命，經臺灣臺北地方法院於九十一年十
    月三十日以九十一年度易字第一一三０判決判處有期徒刑十月確定，有本院被告
    全國前按紀錄表及各該刑事判決書在卷可參，是本件固不能證明被告二人係意圖
    販賣而持有上揭毒品海洛因及安非他命，惟被告二人為供施用而持有該等毒品，
    其施用毒品之犯行既經判決確定，而其持有系爭毒品之低度行為復為其施用之高
    度行為所吸收，同為該確定判決之效力所及，依上揭說明，自應為免訴之諭知，
    原審認並無確切證據足以證明被告二人係意圖販賣而持有系爭毒品海洛因及安非
    他命，固無不當，惟就公訴人起訴被告二人持有系爭毒品海洛因及安非他命之基
    本犯罪事實，疏未予以審理，自有未合，檢察官上訴意旨猶執陳詞認被告二人係
    意圖販賣而持有第一級毒品海洛因及第二級毒品安非他命，固無理由，惟原判決
    就公訴人起訴被告乙○○及丙○○同一基本犯罪事實之違反毒品危害防制條例之
    非法持有系爭毒品海洛因及安非他命犯行，疏未審理，既有可議，自應由本院就
    被告乙○○及被告丙○○違反毒品危害防制條例部分予以撤銷改判，並為免訴之
    諭知。
據上論斷，應依刑事訴訟法第三百六十九條第一項前段、第三百六十四條、第三百零
一條第一項，判決如主文。
本案經檢察官李進誠到庭執行職務。
中　　　華　　　民　　　國　　九十三　　年　　　一　　　月　　　八　　　日
                              臺灣高等法院刑事第三庭
                                  審判長法  官　張　連　財
                                        法  官  林　明　俊
                                        法  官  張　傳　栗
右正本證明與原本無異。
檢察官如不服本判決，應於收受送達後十日內向本院提出上訴書狀，其未敘述上訴之
理由者並得於提起上訴後十日內向本院補提理由書（均須按他造當事人之人數附繕本
）。
被告不得上訴。
                                        書記官　秦　慧　榮
中　　　華　　　民　　　國　　九十三　　年　　　一    　月　　　九    　日
